【裁判字號】    94,財管,92
【裁判日期】    950216
【裁判案由】    選任遺產管理人
【裁判全文】
臺灣士林地方法院民事裁定              94年度財管字第92號
聲  請  人  陽信商業銀行股份有限公司
法定代理人  陳勝宏
代  理  人  乙○○
上列聲請人聲請選任被繼承人甲○○遺產管理人事件，本院裁定
如下：
    主      文
選任財政部國有財產局臺灣北區辦事處為被繼承人甲○○（男，
民國○○年○ 月○ 日生，身分證統一編號：Ｚ000000000號，生前籍
設臺北縣汐止市○○○路197 號7 樓）之遺產管理人。
准對被繼承人甲○○之繼承人為承認繼承之公示催告。
被繼承人之繼承人，應自前項公示催告最後登載新聞紙之日起，
壹年貳月內承認繼承。上述期限屆滿，無繼承人承認繼承時，被
繼承人甲○○之遺產，於清償債權並交付遺贈物後，如有剩餘即
歸屬國庫。
財政部國有財產局臺灣北區辦事處應於本裁定確定之日起貳月內
將本裁定登載公報、新聞紙或其他相類之傳播工具，並將登載證
據檢送本院，逾期視為撤回公示催告之聲請。
    理      由
一、按繼承開始時，繼承人有無不明，而無親屬會議或親屬會議
    未於1 個月內選定遺產管理人者，利害關係人得聲請法院選
    任遺產管理人，並由法院依公示催告程序，定6 個月以上之
    期限，公告繼承人，命其於期限內承認繼承，民法第1177條
    、第1178條第1項、第2項規定甚明。
二、本件聲請意旨略以：被繼承人即債務人甲○○乃案外人吳秦
    曉蓉之子，緣吳秦曉蓉以其所有之不動產為擔保，向高新商
    業銀行股份有限公司（以下簡稱高新銀行，高新銀行已於民
    國（下同）94年11月26日與陽信商業銀行股份有限公司（以
    下簡稱陽信銀行）合併，高新銀行為消滅銀行，陽信銀行為
    存續銀行）借款新臺幣（下同）120 萬元，除已攤還本金88
    ,820 元 ，尚欠1,111,180 元未還；嗣吳秦曉蓉於88年8 月
    2 日死亡，被繼承人甲○○嗣於94年3 月8 日死亡，經向鈞
    院函查得知甲○○之姐吳茵如已拋棄繼承並經准予備查，被
    繼承人之父母亦已亡故，為此聲請鈞院選任被繼承人甲○○
    之遺產管理人。
三、經查，聲請人主張被繼承人生前積欠債務尚未償還，而被繼
    承人之法定繼承人皆已拋棄繼承，經本院准予備查或已亡故
    ，致被繼承人現有無繼承人不明等情，業據其提出借據影本
    、臺灣高雄地方法院（92）雄院貴民愛行字第21879 號函為
    證，並經本院依職權調閱本院94年度繼字第463 號拋棄繼承
    卷宗查明無訛，其繼承人有無自屬不明，亦未能召開親屬會
    議選任遺產管理人，而聲請人為被繼承人之債權人，自屬法
    律上利害關係人，其聲請選任遺產管理人，洵屬有據。本院
    鑑於國有財產局為管理國家財政之法定機關，具有相當之公
    信力，且被繼承人之遺產於公示催告程序後無人承認繼承，
    依法即歸屬國庫，因認以選任財政部國有財產局台灣北區辦
    事處為遺產管理人為宜，爰裁定如主文第1 項所示，併依法
    為承認繼承之公示催告。
四、按公示催告之公告，應黏貼於法院之公告處，並登載於公報
    、新聞紙或其他相類之傳播工具。前項登載公報、新聞紙或
    其他相類之傳播工具之日期或期間由法院定之。聲請人未依
    前項規定登載者，視為撤回公示催告之聲請。民法第1179條
    第1 項第3 款、民事訴訟法第542 條定有明文。本院既准聲
    請人之聲請選任財政部國有財產局臺灣北區辦事處為被繼承
    人甲○○之遺產管理人，並為繼承人承認繼承之公示催告，
    爰併依上開規定裁定如主文第4 項所示。
中    華    民    國    95    年    2     月    16    日
                  家事法庭  法  官  謝靜慧
以上正本證明與原本無異。
如對本裁定抗告，應於裁定送達後10日內向本院提出抗告狀。
中    華    民    國    95    年    2     月    16    日
                            書記官  趙薇莉


司法院資訊處製作；財團法人民間司法改革基金會備份。
